【裁判字號】    99,家聲,175
【裁判日期】    991004
【裁判案由】    聲請更改姓氏
【裁判全文】
臺灣臺南地方法院民事裁定             99年度家聲字第175號
聲  請  人  黃雅茹
相  對  人  郭原成
上列當事人聲請更改姓氏事件，本院裁定如下：
    主  文
准聲請人與相對人所生之未成年子女甲○○（女，民國○○○年
○月○○○日生，身分證統一編號：Ｚ000000000號）之姓氏變
更為母姓即聲請人之姓氏「黃」姓。
程序費用新臺幣壹仟元由相對人負擔。  
    理  由
一、按子女經出生登記後，於未成年前，得由父母以書面約定變
    更為父姓或母姓。子女已成年者，得變更為父姓或母姓。前
    二項之變更，各以一次為限；又非婚生子女經生父認領者，
    適用前開之規定。非婚生子女經生父認領，而有下列各款情
    形之一，法院得依父母之一方或子女之請求，為子女之利益
    ，宣告變更子女之姓氏為父姓或母姓：(一)父母之一方或雙方
    死亡者。(二)父母之一方或雙方生死不明滿三年者。(三)子女之
    姓氏與任權利義務行使或負擔之父或母不一致者。(四)父母之
    一方顯有未盡保護或教養義務之情事者，民國99年5月19日
    所修正公布之民法第1059、1059條之1條分別訂有明文。
二、本件聲請意旨略以：
（一）緣兩造原為男女朋友關係，聲請人於民國○○○年○○月○○日生
      下郭欣蘋，經相對人於同年7月12日認領，並約定由兩造
      共同監護，嗣因相對人未盡其照養甲○○之義務，聲請人
      乃聲請鈞院改定未成年子女甲○○之監護人，經鈞院以96
      年度監字第115號民事裁定，將甲○○之權利義務之行使
      或負擔改由聲請人任之。又相對人自甲○○出生後未盡扶
      養義務，聲請人乃訴請相對人除應給付聲請人之前代其支
      付甲○○之扶養費用外，相對人亦應自97年3月1日起至甲
      ○○成年止，按月給付甲○○扶養費用，經鈞院以97  年
      度家簡字第21號民事判決聲請人勝訴在案，惟相對人仍拒
      不支付，聲請人只得依法聲請強制執行，然相對人不僅將
      名下多筆田產移轉他人或設定高額抵押，更將原所經營之
      電動遊樂場變更經營者，致聲請人執行未果，僅取得債權
      憑證。
（二）相對人雖為甲○○之生父，卻未曾善盡身為人父之責，不
      曾前來探視過甲○○，更拒不履行扶養義務，迄今已逾2
      年。又甲○○曾由聲請人友人林佳慧協助照顧，甲○○常
      向友人表示為何伊不是跟聲請人姓「黃」，且目前聲請人
      因工作之故暫將甲○○委由姑姑代為照顧，週遭有聲請人
      弟弟的小孩即甲○○之表兄弟姐妹為伴，甲○○常詢問聲
      請人為何不能跟大家一樣姓「黃」，每當如此，聲請人皆
      不知如何回答；另甲○○就讀之幼稚園老師曾告知聲請人
      ，甲○○常在老師、同學前自稱「黃○○」，也向老師表
      示過要姓「黃」，聲請人深覺如此下去，將影響甲○○之
      身心發展。綜上，足見若讓甲○○繼續從父姓「郭」，顯
      然對其身心正常發展有不利之影響，聲請人爰依民法第10
      59條規定，請求變更姓氏為母姓即聲請人之「黃」姓等語
      。
三、經查：聲請人之上開主張，業據其於本院調查時到庭陳述，
    並提出戶籍謄本1份、本院96年度監字第115號裁定暨確定證
    明書、本院97年度家簡字第21號民事判決暨確定證明書及本
    院債權憑證影本各1件為證，並經本院依職權調取上開卷宗
    核閱無誤。且核與證人林佳慧到庭陳稱：「我認識郭原成，
    從聲請人與郭原成在一起，我就認識他，有七年了，甲○○
    都是跟聲請人住，聲請人在撫養她，郭原成沒有支付扶養費
    ，甲○○自己都說自己叫黃○○」等語大致相符（詳見99
    年9月17日訊問筆錄）。參以相對人經合法傳喚，對於聲請
    人主張之事實未於訊問期日到場爭執，復未提出書狀作何聲
    明或陳述，顯見其對所生未成年子女甲○○漠不關心，對於
    未成年子女變更姓氏為母姓乙事，更似事不關己而置之不理
    ，堪認聲請人之主張為真實。本院依據上開調查結果，並審
    酌兩造所生子女甲○○尚屬年幼，且自出生後即由聲請人及
    其家人扶養照顧，而甲○○之生父郭原成幾未與聲請人及甲
    ○○連絡，顯見相對人對甲○○有未盡保護教養義務之情事
    ；佐以未成年子女甲○○權利義務之行使或負擔目前仍由聲
    請人任之，且未成年人甲○○亦繼續與聲請人同住，是為未
    成年子女之利益計，確有變更從母姓「黃」姓之必要。從而
    ，本件聲請人之聲請，為有理由，應予准許。
四、依非訟事件法第131條之1第2項、第122條第3項、第24條第1
    項，裁定如主文。
中    華    民    國    99    年    10    月    4     日
                        家事法庭法官  謝瑞龍
上正本與原本無異
如對本裁定抗告，須於裁定送達後10日內向本院提出抗告狀（須
附繕本）。
中    華    民    國    99    年    10    月    4     日
                              書記官  陳玉果

司法院資訊處製作；財團法人民間司法改革基金會備份。
